【裁判字號】    98,重訴,208
【裁判日期】    980908
【裁判案由】    損害賠償
【裁判全文】
臺灣高雄地方法院民事判決             98年度重訴字第208號
原      告  甲○○
訴訟代理人  丙○○
            丁○○
被      告  戊○○
            乙○○
上列當事人間損害賠償事件，原告於刑事訴訟程序（97年度審訴
字第2925號、98年度訴字第193 號）提起刑事附帶民事訴訟（97
年度審附民字146 號、97年度附民字第57號），經本院刑事庭移
送前來，本院於民國98年8 月25日言詞辯論終結，判決如下：
    主  文
被告應連帶給付原告新台幣參佰參拾貳萬柒仟壹佰貳拾捌元及自
民國九十七年十月十七日起至清償日止，按年息百分之五計算之
利息。
原告其餘之訴駁回。
訴訟費用由被告連帶負擔百分之六十七，餘由原告負擔。
本判決第一項，於原告以新台幣壹佰壹拾萬玖仟零肆拾參元為被
告供擔保後，得假執行。
原告其餘假執行之聲請駁回。
    事實及理由
一、本件被告戊○○經合法通知，未於言詞辯論期日到場，核無
    民事訴訟法第386 條所列各款情形，爰依原告之聲請，由其
    就被告戊○○部分一造辯論而為判決。
二、按訴狀送達後，原告不得將原訴變更或追加他訴。但擴張或
    減縮應受判決事項之聲明者，不在此限，民事訴訟法第255
    條第1 項第3 款定有明文。原告依據共同侵權行為法律關係
    原起訴請求被告連帶給付新台幣（下同）1,380 萬元及法定
    遲延利息。嗣於訴狀送達後，依據同一原因事實及請求權基
    礎請求權，變更請求為：被告應連帶給付原告4,976,640 元
    及自民國97年10月17日起至清償日止，按年息百分之5 計算
    之利息。原告此部分訴之變更，核屬減縮應受判決事項之聲
    明，合於前述規定，應予准許。
三、原告主張：被告戊○○、乙○○於97年2 月6 日下午3 時許
    ，在高雄市左營區○○○路62巷21之1 號原告住處前，因故
    與原告發生口角，被告戊○○遂以拳頭、椅子及木棍毆打原
    告，待原告不支倒地後，再以腳踏車壓住原告，被告乙○○
    則以腳重踹已倒地之原告，致原告受有第六頸椎骨折併脫位
    、脊髓神經損傷、僵直性脊椎炎之傷害，經送醫救治，仍有
    四肢癱瘓之功能障礙，日常生活需他人協助，已達身體健康
    重大難治之重傷害，被告應連帶負共同侵權行為之損害賠償
    責任。原告係61年4 月9 日出生，遭被告共同傷害時係35歲
    餘，距離勞動基準法之退休年齡60歲，尚有24年，以勞動基
    準法所定基本工資17,280元計算，原告因被告之共同傷害行
    為而四肢癱瘓，喪失全部勞動能力之損失為4,976,640 元，
    爰依共同侵權行為之法律關係，提起本訴。並聲明：(一)被告
    應連帶給付原告4,976,640 元及自97年10月17日起至清償日
    止，按年息百分之5 計算之利息。(二)願供擔保，請准宣告假
    執行。
四、被告戊○○以：其雖有傷害原告，對於原告受傷之事實亦不
    爭執，然原告本身患有僵直性脊椎炎，原告四肢癱瘓與其對
    原告所為之傷害行為無關等語；被告乙○○則以：其並未用
    腳重踹原告，僅係用腳撥弄原告，應無可能致原告四肢癱瘓
    等語，資為抗辯。並均聲明：原告之訴駁回。
五、兩造不爭執事項：
  (一)被告於97年2 月6 日下午3 時許，在高雄市左營區○○○路
    62巷21之1 號原告住處前，因故與原告發生口角，進而與原
    告產生肢體衝突。
  (二)原告經財團法人長庚醫院林口分院診斷受有頸脊髓損傷併四
    肢癱瘓、神經性膀胱及腸道、僵直性脊髓炎、尿道感染、疑
    癲癇及右側股骨骨折等傷害，經接受復健治療，於98年1 月
    15日出院，依當時病情研判，原告四肢癱瘓，無法自行翻身
    及大小便失禁，未來完全恢復之機率極微。
六、本件之爭點：
  (一)原告請求被告連帶負共同侵權行為之損害賠償責任，有無理
    由？
  (二)原告請求勞動能力損害之金額以若干為適當？
七、得心證理由：
  (一)原告請求被告連帶負共同侵權行為之損害賠償責任，有無理
    由？
    1.按當事人主張有利於己之事實者，就其事實有舉證之責任
      。但法律別有規定，或依其情形顯失公平者，不在此限，
      民事訴訟法第277 條定有明文。次按因故意或過失，不法
      侵害他人之權利者，負損害賠償責任。故意以背於善良風
      俗之方法，加損害於他人者亦同；數人共同不法侵害他人
      之權利者，連帶負損害賠償責任﹔不能知其中孰為加害人
      者，亦同，民法第184 條第1 項、第185 條第1 項亦有明
      定。數人共同不法侵害他人之權利者，對於被害人所受損
      害，所以應負連帶賠償責任，係因數人之行為共同構成違
      法行為之原因或條件，因而發生同一損害，具有行為關連
      共同性之故。民事上之共同侵權行為，並不以共同侵權行
      為人在主觀上有犯意聯絡為必要，如在客觀上數人之不法
      行為，均為其所生損害之共同原因，即所謂行為關連共同
      ，已足以成立共同侵權行為。
    2.原告主張被告戊○○、乙○○於97年2 月6 日下午3 時許
      ，在高雄市左營區○○○路62巷21之1 號原告住處前，因
      故與原告發生口角，被告戊○○遂以拳頭、椅子及木棍毆
      打原告，待原告不支倒地後，再以腳踏車壓住原告，被告
      乙○○則以腳重踹已倒地之原告，致原告受有第六頸椎骨
      折併脫位、脊髓神經損傷、僵直性脊椎炎之傷害，經送醫
      救治，仍有四肢癱瘓之功能障礙，日常生活需他人協助，
      已達身體健康重大難治之重傷害，被告應連帶負共同侵權
      行為之損害賠償責任等情，並引用本院98年度訴字第193
      號刑事重傷害案（下稱刑事重傷害案件）卷證為據。被告
      戊○○不爭執其傷害原告之事實，惟否認原告四肢癱瘓與
      其所為之傷害行為有關，被告乙○○否認有傷害原告而致
      原告四肢癱瘓之事實，並分別以前揭情詞為辯。
    3.經查：
      (1)被告戊○○不爭執其以拳頭、椅子及木棍毆打原告，原
        告倒地後，復以腳踏車壓住原告之事實。刑事重傷害案
        件審理中並有證人溫安宏證稱：當天是大家一起玩撲克
        牌，因為規則沒有講清楚，才發生爭執，一開始伊與被
        告乙○○在扭打，沒有辦法看到附近的狀況，後來訴外
        人趙國名把被告乙○○推開，被告乙○○就沒有繼續打
        伊，可是還有其他人，所以伊還在抵抗，後來伊找到空
        檔，回頭看到原告已經倒在地上，身上有一台腳踏車在
        上面，被告乙○○在旁邊踹腳踏車，一邊踹還一邊說「
        不要假死」等語（刑事卷第16至22頁）。核與證人趙國
        名於刑事重傷害案件審理中證稱：伊看到原告是身體捲
        縮，被腳踏車壓著側躺在地上，被告乙○○用腳踢原告
        的背部還有腳踏車等語（本院卷第23至29頁），大致相
        符，且有高雄醫學大學附設中和紀念醫院甲種診斷證明
        書、國立台灣大學醫學院附設醫院診斷證明書、國立台
        灣大學醫學院附設醫院97年11月19日之校附醫秘字第09
        70214464號函、財團法人私立高雄醫學大學附設中和紀
        念醫院97年11月18日高醫附行字第0970003904號函、財
        團法人長庚紀念醫院（林口）分院98年2 月6 日（97）
        長庚院法字第1220號函在卷可稽（警卷第28頁、偵卷第
        12頁、刑事卷第32、33頁、第39頁）。原告主張上開事
        實，堪予採信。被告乙○○抗辯其僅以腳撥弄原告云云
        ，洵屬無據。
      (2)被告與原告於前揭時地，因故發生口角，被告戊○○以
        拳頭、椅子及木棍毆打原告，復於原告倒地後，以腳踏
        車壓住原告，被告乙○○另以腳踹已倒地之原告，已如
        前所認定。被告戊○○所為，與原告受有第六頸椎骨折
        併脫位、脊髓神經損傷、僵直性脊椎炎之傷害，經送醫
        救治，仍有四肢癱瘓之功能障礙，有因果關係；被告乙
        ○○於原告倒地後腳踹原告背部，亦加重原告初倒地時
        之傷勢，被告乙○○所為與原告所受上開傷害間，亦有
        相當因果關係，均可認定。是以，被告所為對於原告所
        受傷害，均有原因力，應屬共同侵權行為，依前述規定
        ，被告應就原告所受損害負連帶損害賠償責任。刑事判
        決雖認定被告乙○○僅犯共同傷害罪，然附帶民事訴訟
        經移送民事庭後，即屬獨立民事訴訟，其移送後之訴訟
        程序，應適用民事訴訟法，刑事訴訟所調查之證據，及
        刑事訴訟判決所認定之事實，並非當然有拘束民事訴訟
        之效力，是以，本院就被告乙○○部分所為之認定，並
        不受刑事判決之拘束，附此敘明。
      (3)被告戊○○雖抗辯原告本患有僵直性脊椎炎乙節，惟原
        告否認之，被告戊○○對其抗辯此部分有利於己之事實
        ，並未舉證證明之，且原告於刑事重傷害案件審理中已
        陳明：之前只是疑似有僵直性脊椎炎，檢驗結果是陰性
        反應等語（刑事卷第34至36頁）。被告戊○○此部分抗
        辯，尚難信為真實，自無可採。
    4.綜上，原告依據共同侵權行為之法律關係，請求被告連帶
      負損害賠償責任，應屬有據。
  (二)原告請求勞動能力損害之金額以若干為適當？
    1.按不法侵害他人之身體或健康者，對於被害人因此喪失或
      減少勞動能力或增加生活上之需要時，應負損害賠償責任
      ，民法第193 條第1 項定有明文。
    2.原告主張其因被告之共同侵權行為，喪失全部勞動能力之
      損害為4,976,640 元等情，被告否認之。經查：
      原告因被告之共同傷害行為而受有第六頸椎骨折併脫位、
      脊髓神經損傷、僵直性脊椎炎之傷害，經送醫救治，仍有
      四肢癱瘓之功能障礙，日常生活需他人協助，未來完全恢
      復之機率極微，有刑事審查卷附財團法人長庚紀念醫院（
      林口）分院98年2 月6 日97長庚院法字第1220號函可考，
      原告喪失全部勞動能力之事實，應可認定。又原告係61年
      4 月9 日出生，於遭被告共同傷害時係35歲餘，有戶籍謄
      本附卷可考（本院卷第41頁），衡諸，勞動基準法所定強
      制退休年齡為60歲，原告主張其受有未來24年全部勞動能
      力喪失之損失，應屬可採。參以，兩造同意以勞動基準法
      所定基本工資17,280元，計算原告每月勞動能力之損失。
      再依霍夫曼式計算法扣除中間利息，以年為給付單位，原
      告請求之期數為24期，對照複式霍夫曼係數16.00000000
      。則原告所受勞動能力喪失之損害金額應以3,327,128 元
      【17,280×12×16.00000000 ＝3,327,128 】為適當，逾
      此範圍之請求，並無理由，應予駁回。
八、綜上所述，原告依據共同侵權行為之法律關係，請求被告連
    帶給付3,327,128 元及自97年10月17日起至清償日止，按年
    息百分之5 計算之利息，為有理由，應予准許，逾此範圍之
    請求，為無理由，應予駁回。
九、本件原告勝訴部分，原告陳明願供擔保，聲請宣告假執行，
    核無不合，爰酌定相當擔保金額准許之。至於原告敗訴部分
    ，其假執行之聲請，因訴之駁回而失所附麗，併予駁回之。
十、據上論結，本件原告之訴為一部有理由，一部無理由，依民
    事訴訟法第385 條第1 項、第79條、第85條第2 項、第389
    條第2 項，判決如主文。
中    華    民    國    98    年    9     月    8     日
                  民事第三庭    法  官  陳宛榆
如不服本判決，應於送達後20日內，向本院提出上訴狀並表明上
訴理由，如於本判決宣示後送達前提起上訴者，應於判決送達後
10日內補提上訴理由書（須附繕本）。
中    華    民    國    98    年    9     月    8     日
                                書記官  周耿瑩


司法院資訊處製作；財團法人民間司法改革基金會備份。
